【裁判字號】    90,易,3918
【裁判日期】    901231
【裁判案由】    妨害名譽
【裁判全文】
臺灣板橋地方法院刑事判決                          九十年度易字第三九一八號
    公  訴  人  臺灣板橋地方法院檢察署檢察官
    被      告  乙○○
    選任辯護人  羅正展
右列被告因妨害名譽案件，經檢察官提起公訴（九十年度偵字第一五一六三號），本
院判決如左：
    主  文
乙○○無罪。
    理  由
一、公訴意旨略以：被告乙○○曾參加甲○○所召集之互助會，為確認會員有無收到
    會款，於民國九十年五月十八日打電話到臺北縣三重市○○街一四九巷九號（電
    話：00－00000000號）找會員陳保全，詎乙○○竟意圖散布於眾，在
    電話中向陳保全之配偶丙○○○指摘稱甲○○是張博箎之小老婆等足以毀損甲○○名譽之事。因認被告涉有刑法第三百十條第一項之妨害名譽罪嫌云云。
二、本件公訴人認被告乙○○涉有妨害名譽犯行，係以被告乙○○坦承有打該通電話
    ，且業據告訴人甲○○指訴歷歷，核與證人丙○○○到庭指證情節相符等為主要
    論據。
三、按犯罪事實應依證據認定之，無證據不得推定其犯罪事實，刑事訴訟法第一百五
    十四條定有明文。再事實之認定，應憑證據，如未能發現相當證據，或證據不足
    以證明，自不能以推測或擬制之方法，以為裁判基礎；又所謂認定犯罪事實之證
    據，係指足以認定被告確有犯罪行為之積極證據而言，而認定犯罪事實所憑之證
    據，雖不以直接證據為限，間接證據亦包括在內，然而無論直接或間接證據，其
    為訴訟上之證明，須於通常一般人均不致有所懷疑，而得確信其為真實之程度，
    始得據之為有罪之認定，倘其證明尚未達到此一程度，而有合理懷疑存在時，事
    實審復已就其心證上理由予以闡述，敘明其如何無從為有罪之確信，因而為無罪
    之判決，尚不得任意指為違法，最高法院分別著有二十九年上字第三○五號、四
    十年度台上字第八六號、七十六年台上字第四九八六號判例可供參考。又按刑法
    刑法第三百十條第一項之誹謗罪，係以意圖散布於眾，為其成立要件之一，如僅
    將事實對特定人祕密告知或向司法檢察機關祕密檢舉，或奉命調查而報告，並無
    傳播於眾之意思者，即與此犯罪構成要件不符，而不成立犯罪。
四、訊據被告乙○○坦承我有在九十年五月十八日打電話到臺北縣三重市○○街一四
    九巷九號（電話：00－00000000號）找會員陳保全，陳保全當時不在
    ，是丙○○○接電話之事實，辯稱我沒有在電話中跟陳保全之配偶丙○○○講甲○○是張博箎之小老婆等語。經查：證人丙○○○證述被告乙○○有在九十年五
    月十八日打電話給我，被告問我說有沒有跟甲○○的互助會，我說有，被告乙○○說她有標到會款六十五萬元，甲○○沒有給她，而且有講甲○○是張博箎的小
    老婆，我問被告乙○○張太太知不知道，她說應該知道，不曉得，我跟被告說不
    要亂打電話給其他會員，她很高興跟我說不會，我不知道她有沒有跟其他人講，
    。後來我打電話給我妹妹，我妹妹打電話給甲○○等情。又告訴人甲○○亦稱被
    告確實有跟我阿姨丙○○○講我是張博箎的小老婆，我不知道被告除了跟證人丙○○○講之外，還有無跟其他人講，我不清楚，我也不敢去求證等語。足見，被
    告乙○○確有打電話向證人丙○○○講告訴人甲○○是張博箎的小老婆甚明，然
    被告乙○○僅透過打電話之不公開方式，只向證人丙○○○一人講甲○○是張博
    箎的小老婆，並無證據足以認定其有藉此將此事散布於眾之意，即與刑法第三百
    十條第一項之誹謗罪構成要件不符，此外復查無其他任何積極證據足資證明被告
    有公訴人指之誹謗犯行，不能證明被告犯罪，自應為無罪之諭知。
據上論斷，應依刑事訴訟法第三百零一條第一項，判決如主文。
本案經檢察官伍逸康到庭執行職務
中      華      民      國      九十      年    十二    月    三十一    日
                                  臺灣板橋地方法院刑事第六庭
                                          法  官  張谷輔
右正本證明與原本無異。
如不服本判決，應於判決送達後十日內，向本院提出上訴狀。
                                          書記官  羅麗娟
中      華      民      國      九十      年    十二    月    三十一    日


司法院資訊處製作；財團法人民間司法改革基金會備份。
